臺灣臺中地方法院刑事判決　　　　　 94年度沙簡上字第151號
上　訴　人
即　被　告　己○○
上列上訴人即被告因違反毒品危害防制條例案件，不服本院沙鹿
簡易庭九十三年度沙簡字第七八八號中華民國九十三年十一月二
十九日第一審簡易判決（聲請簡易判決處刑案號：臺灣臺中地方
法院檢察署九十三年度偵字第一六四三一號）提起上訴，本院管
轄第二審之合議庭，逕依通常程序為第一審判決如下：
    主    文
原判決撤銷。
己○○無罪。
    理    由
一、聲請簡易判決處刑意旨略以：上訴人即被告己○○（以下簡
    稱被告）前因違反肅清煙毒條例案件，經臺灣高等法院臺中
    分院判處有期徒刑三年五月，並於民國八十九年八月十七日
    執行完畢，竟不知悔改，基於持有第二級毒品甲基（檢察官
    漏載甲基二字）安非他命之犯意（其所涉持有第一級毒品海
    洛因部分另為不起訴處分），於九十二年五月二十六日晚間
    十時前某時，在不詳地點，以不詳方法，取得而持有第二級
    毒品甲基安非他命四包（合計淨重十點九八公克、包裝重一
    點零九公克），被告於同年月二十六日晚間十時許至證人丁○○位於臺中縣清水鎮○○○街一三二號二樓住處借住一晚
    後，將上開毒品放置於該址二樓衣櫃內，而於九十二年五月
    二十七日上午某時離開該處，嗣於九十二年五月二十七日上
    午十時二十分許，員警因至上址拘提案外人蘇皇議（檢察官
    誤載為蘇煌議）未獲，經證人丁○○同意搜索上址，而為警
    在該址二樓房間內之衣櫃中查獲，並扣得上開毒品，案經檢
    察官檢舉偵辦，因認被告涉有違反毒品危害防制條例第十一
    條第二項之持有第二級毒品罪嫌云云。
二、按犯罪事實應依證據認定之，無證據不得認定犯罪事實；又
    不能證明被告犯罪者，應諭知無罪之判決，刑事訴訟法第一
    百五十四條第二項、第三百零一條第一項分別定有明文。次
    按所謂認定犯罪事實之證據，係指足以認定被告確有犯罪行
    為之積極證據而言，該項證據自須適合於被告犯罪事實之認
    定，始得採為斷罪之資料；又事實之認定，應憑證據，如未
    能發現相當確實證據，或證據不足以證明，自不能以推測或
    擬制之方法，以為裁判之基礎；認定犯罪事實所憑之證據，
    無論係直接證據或間接證據，其為訴訟上之證明，須於通常
    一般之人均不致有所懷疑，而得確信其為真實之程度者，始
    得據為有罪之認定，倘其證明尚未達到此一程度，而有合理
    之懷疑存在，復無其他調查途徑可尋，法院即應為無罪之判
    決，最高法院二十九年上字第三一○五號、四十年臺上字第
    八六號、七十六年臺上字第四九八六號判例著有明文。又檢
    察官依刑事訴訟法簡易訴訟程序聲請簡易判決處刑之案件，
    如法院於審理後，認應為無罪、免訴、不受理或管轄錯誤判
    決之諭知者，應適用通常訴訟程序審判之，為刑事訴訟法第
    四百五十二條所明定；再對於簡易判決之上訴，準用刑事訴
    訟法第三編第一章及第二章之規定，管轄第二審之地方法院
    合議庭受理簡易判決上訴案件，應依通常程序審理，其認案
    件有應依通常訴訟程序審判誤依簡易判決處刑之情形者，原
    審所行訴訟程序因有重大瑕疵，自應撤銷原判決，逕依通常
    訴訟程序為第一審判決（法院辦理刑事訴訟簡易程序案件應
    行注意事項第十四條意旨參照），並準用刑事訴訟法第三百
    六十九條第二項規定。
三、檢察官認被告涉有上揭犯行，無非以被告於本院九十二年度
    易字第二七○七號丁○○所涉毒品案件庭訊時具結證稱：「
    持有該毒品，且於九十二年五月間某日因涉施用毒品案件至
    臺灣臺中地方法院檢察署接受訊問前一天至丁○○住處睡一
    晚，而將海洛因四小包及安非他命四小包，以皮包包裝留置
    於該處二樓房間之衣櫃內，忘記帶走」等語，有本院上開刑
    事案件審理筆錄在卷足憑，且被告確曾於九十二年五月二十
    七日因涉施用毒品案件，至臺灣臺中地方法院檢察署接受訊
    問，有臺灣臺中地方法院檢察署九十二年度毒偵字第一二一
    八號偵訊筆錄影本存卷可稽，可見被告所稱於九十二年五月
    間至臺灣臺中地方法院檢察署接受訊問，應屬為真，又經證
    人丁○○到庭結稱：「當日查獲毒品不是我所有，雖房間是
    我在使用，但借給甲○○，甲○○帶己○○到家裡來，毒品
    是己○○放的，甲○○也有告訴我毒品是己○○所有，而且
    之前開庭己○○有說毒品是他的」等語，為其主要依據。訊
    據被告堅決否認有何持有上開毒品之犯行，辯稱：其未曾於
    九十二年五月二十六日晚間至丁○○上址住處借宿，於同年
    月二十七日上午在上址所扣得之毒品非其所有，事實上，甲○○是丁○○的乾兒子，甲○○在丁○○為警查獲的隔天，
    帶其至丁○○上址住處，要求其頂替在丁○○家中被查獲毒
    品之持有罪名，丁○○並對其說，其母親每月薪水不多，如
    果其願意擔下此罪名，入監服刑時，丁○○會每個月固定給
    其新臺幣（下同）三千元作為安家費，但嗣被告於臺灣臺中
    監獄服刑時，僅於九十二年八月十一日收到丙○○即丁○○
    的大媳婦所匯入之三千元，丁○○事後即未依約定繼續按月
    匯款，其心覺不滿且良心受到譴責，故決定說出實情等語。
四、經查：
（一）依下列證人之證詞，並無法證明被告於九十二年五月二十
      六日晚間曾至證人丁○○上址住處的二樓房間借宿：
  １、證人丁○○於本院審理時到庭證述：其沒有看到己○○於
      九十二年五月二十六日晚間有到其上址住處，是聽甲○○
      講，才知道己○○當日有到其家等語明確；審之其於九十
      二年五月二十七日警詢時供稱：查獲毒品之現場房間是由
      其承租，於查獲前一日供甲○○使用等語，於同日偵訊時
      亦供稱：警察查獲的毒品是甲○○的等語，嗣於九十二年
      八月八日偵訊時，方改稱：甲○○於五月二十六日晚間住
      在其家中，警察來的時候，甲○○在一樓外面打蒼蠅，警
      察來的時候，甲○○告訴警察說他是住隔壁的，所以警察
      讓其先離開，後來甲○○跟其說五月二十六日晚間還有一
      個叫己○○跟他住在上址二樓同一房間內，但是五月二十
      七日己○○先走等語，而其於九十三年三月十一日本院九
      十二年度易字第二七○七號刑事案件審理時復供述：那個
      房間是借給甲○○住，其沒有看到有甲○○的朋友來住，
      在案發後，其去甲○○家問甲○○為何將毒品放在該房間
      ，甲○○才說是他朋友「景仔」放的等語。則由證人丁○○上開說詞，可見證人丁○○於九十二年五月二十六日晚
      間，並無親眼目睹被告是否曾至上址住處借宿，至於其於
      上開偵訊及審理時所為關於「被告曾於九十二年五月二十
      六日晚間至上址二樓房間借宿」的供述，均是聽聞證人甲○○之說詞後所為的轉述，自難以證人丁○○之供述憑為認
      定被告曾於九十二年五月二十六日晚間至證人丁○○上開
      住處二樓房間借宿之認定。
  ２、證人丙○○於本院審理時到庭證述：於九十二年五月二十
      六日晚間，其在上址一樓作螺絲加工，看到己○○來找綽
      號「黑龜」的甲○○，停留幾分鐘就走了，其沒注意己○○是否有到二樓，只好像聽到己○○在樓梯口喊「黑龜」
      ，當晚己○○沒有住在上址等語綦詳，再觀之證人丙○○
      於本院九十二年度易字第二七○七號刑事案件在九十三年
      二月十二日審理時證稱：有看過己○○在警察查獲的前一
      天晚間，去上址找綽號「黑龜」的甲○○，但沒有看到己○○進去其婆婆丁○○位於二樓的房間等語無訛，是由證
      人丙○○之證詞，亦無法證明被告曾於九十二年五月二十
      六日晚間至證人丁○○上開住處二樓房間借宿。
  ３、證人甲○○於本院審理時到庭證述：其綽號「黑龜」，於
      九十二年五月二十六日當天晚間，沒有看到丁○○房間裡
      有沒有人睡，當天己○○是否住在丁○○家，其已經忘記
      了等語，故由證人甲○○之證詞，也無法認定被告於九十
      二年五月二十六日晚間是否曾至證人丁○○上開住處二樓
      房間借宿之事實。
  ４、證人乙○○於本院審理時到庭結證：其於九十二年五月二
      十七日上午至上址找丁○○，在樓下喊丁○○時，警察就
      叫其至屋內，事後對其採尿，當天在現場其沒有看到己○○等語屬實，則由證人乙○○之證言，並無法證明被告曾
      於九十二年五月二十六日晚間至證人丁○○上開住處借宿
      。
  ５、綜合上開證人之證詞，無人可以證明被告於九十二年五月
      二十六日晚間曾進入證人丁○○上址二樓房間內。是被告
      辯稱：其未曾於九十二年五月二十六日晚間至丁○○上址
      住處借宿等語，洵屬可信。
（二）再探究上開證人之證詞，亦無可資為被告於九十二年五月
      二十六日以前曾至證人丁○○上址二樓房間內借宿之證明
      ，且證人戊○○即被告大哥也到庭證述：其沒有見過己○○使用過扣案裝毒品所用之黑色包包等語屬實，可知扣案
      之第二級毒品甲基安非他命四包（合計淨重十點九八公克
      、包裝重一點零九公克，有法務部調查局九十三年二月十
      六日調科壹字第09362412040號檢驗通知書一份存卷可參
      ），是否為被告所持有而由被告放置在證人丁○○上址二
      樓房間之衣櫃內，猶屬可疑。
（三）證人丙○○確於九十二年八月十一日匯款三千元給被告一
      節，業據證人丙○○到庭證述無誤，並有被告提出之臺灣
      臺中戒治所受戒治人保管款收據一份在卷可佐。雖證人丙○○於本院審理時證述：是一位綽號「黑龜」的人託其匯
      款，該「黑龜」不是甲○○云云，而證人甲○○亦否認有
      託證人丙○○匯款三千元給被告云云，惟審之證人丁○○
      於本院審理時已明確證述：是甲○○託其媳婦丙○○寄給
      被告等語，且證人甲○○也證述：除其以外，並無認識其
      餘綽號「黑龜」之人等語，顯見證人丙○○所述綽號「黑
      龜」之人，應即是證人甲○○本人。再參以證人甲○○是
      證人丁○○的乾兒子，且是丁○○大兒子蘇皇圖的朋友等
      情，業經證人丁○○於本院九十二年度易字第二七○七號
      刑事案件於九十三年二月十二日審理時供述明確，證人丙○○於本院審理時亦為相同之證言，可徵證人甲○○、丁○○、丙○○間關係密切，情誼深厚，是證人丙○○上開
      ：託其匯款給己○○三千元之綽號「黑龜」之人，不是甲○○云云之證言，應屬事後曲意迴護證人甲○○之詞，顯
      無足採。從而，被告辯稱：甲○○是丁○○的乾兒子，其
      二人要其頂替持有在丁○○家中查獲毒品之罪名，並約定
      由丁○○每月固定給其三千元作為安家費等情，尚非子虛
      。
（四）綜上，本案無證人可資證明遭查獲之第二級毒品甲基安非
      他命四包（合計淨重十點九八公克、包裝重一點零九公克
      ）是被告所持有且由被告將之持往證人丁○○上址住處放
      置在二樓房間衣櫃內，且從證人丙○○於九十二年八月十
      一日匯款三千元予與其並不熟捻之被告的不尋常舉動，應
      可認定本案是證人丁○○於九十二年五月二十七日為警查
      獲後，以每月三千元安家費為代價，取得被告同意頂替持
      有第二級毒品之罪嫌，否則，證人丙○○實無無端匯款三
      千元給被告之理。從而，被告於本院九十二年度易字第二
      七○七號刑事案件在九十二年二月十二日審理時所為：於
      九十二年五月二十七日為警查扣之第二級毒品甲基安非他
      命是其所持有，且由其攜往證人丁○○上址住處置於二樓
      房間衣櫥內之證言，應屬虛妄，是自不得以被告上開不實
      之證詞，逕行論定被告持有上開遭查扣之第二級毒品甲基
      安非他命之犯行。此外，復查無其他積極證據足資證明被
      告確有檢察官所指持有第二級毒品甲基安非他命之事實，
      檢察官所舉證據，尚無法證明被告有違反毒品危害防制條
      例第十一條第二項之犯行，乃屬不能證明被告犯罪，應諭
      知無罪之判決。
五、原審不察，對被告予以論罪科刑，核有未當。上訴意旨指摘
    原判決不當，為有理由，原判決無可維持，且因原審有將應
    依通常程序審判而誤依簡易判決處刑程序判決之重大瑕疵，
    自應由本院將原判決撤銷，並改依第一審通常程序審判，而
    為無罪之諭知。
六、至於被告是否涉及頂替或偽證罪嫌，及證人丁○○、甲○○
    是否涉及教唆頂替或偽證罪嫌，應由檢察官另行偵辦，特予
    指明。
據上論斷，應依刑事訴訟法第四百五十二條、第四百五十五條之
一第一項、第三項、第三百六十九條第一項前段、第二項、第三
百六十四條、第三百零一條第一項，判決如主文。
本案經檢察官庚○○到庭執行職務
中　　華　　民　　國　　 94 　　年　　 9 　月　  22 　日
                  刑事第一庭    審判長法  官  張智雄
                                      法  官  許惠瑜
                                      法  官  周瑞芬
上正本證明與原本無異。
如不服本判決，應於送達後十日內向本院提出上訴狀（須附繕本
），上訴於臺灣高等法院臺中分院。
                                      書記官  何俞瑩
中　　華　　民　　國　　 94 　　年　　 9 　月　  22 　日
